【裁判字號】    95,交上易,31
【裁判日期】    950606
【裁判案由】    過失傷害
【裁判全文】
臺灣高等法院高雄分院刑事判決        95年度交上易字第31號
上  訴  人  臺灣澎湖地方法院檢察署檢察官
上  訴  人
即  被  告  甲○○
上列上訴人因被告過失傷害案件，不服臺灣澎湖地方法院95年度
交易字第1 號中華民國95年4 月4 日第一審判決（起訴案號：臺
灣澎湖地方法院檢察署94年度調偵字第28號），提起上訴，本院
判決如下：
     主  文
原判決撤銷。
甲○○因過失傷害人，處拘役伍拾日，如易科罰金，以佰元折
算壹日。
     事  實
一、甲○○於民國93年11月13日20時55分許，騎乘車牌號碼WYH
    -200號輕型機車，沿澎湖縣204 號縣道由東往西方向行駛，
    途經該路與馬公市○○路○○路口時，明知應注意車前狀況
    ，並採取必要安全措施，而依當時天候晴、路面乾燥無障礙
    物、視線良好，並無不能注意之情形，竟疏未注意車前狀況
    ，貿然通過該路口，致撞及正沿馬公市○○路由西往東方向
    行駛、亦疏未注意車前狀況而欲穿越該路口之由鄭乙○○騎
    乘之車牌號碼WFK －591 號輕型機車右側車身，致鄭乙○○
    受有右小腿擦挫傷、左肩挫傷併骨折等傷害。
二、案經被害人鄭乙○○訴由澎湖縣警察局馬公分局報請臺灣澎
    湖地方法院檢察署檢察官偵查起訴。
     理  由
一、訊據被告甲○○對其於上揭時地發生車禍被害人鄭乙○○受
    有前揭傷害之事實，固不否認，惟矢口否認有何過失傷害犯
    行，辯稱：當時我是綠燈行駛，是告訴人鄭乙○○撞到我的
    機車，不是我撞到她的機車云云。惟查，被告前開過失傷害
    犯行，業據被害人鄭乙○○指訴綦詳，復與澎湖縣警察局道
    路交通事故調查報告表所載情節相符，並有照片10幀在卷可
    資佐證，且被害人鄭乙○○因本件車禍受傷，亦有診斷證明
    書一紙附卷可證，並經原審向署立澎湖醫院函查屬實。雖被
    告以前揭情詞置辯，然燈光號誌顯示綠燈雖係表示准許車輛
    通行，惟此僅為維持交通秩序之一種手段，途中有無發生危
    險之可能性，仍應由行車之駕駛者為充份之注意，不能僅因
    交通號誌呈現綠燈，即謂可不負注意之責任（最高法院上字
    16 96 號判例參照）。本件依被害人鄭乙○○所述，當時其
    亦係綠燈通行，經過交叉路口時燈號轉為黃燈等語，兩相對
    照其等供述，應堪認定肇事當時該交叉路口正處於燈號轉換
    之際，依前開說明，縱認被告當時係綠燈通行，亦應注意該
    路口有無尚未通行完畢之車輛，詎被告竟疏未注意車前狀況
    ，即貿然通過該路口而致本件肇事，其有過失至為明顯，自
    不能因當時燈號係呈現綠燈，即認被告無須遵守隨時注意車
    前狀況之交通規則，又由現場照片顯示，被告之機車車頭擋
    泥板損壞，亦可見確係被告之機車撞及告訴人之機車。至於
    被害人雖係無照駕駛以及是否與有過失，僅為雙方過失比例
    之問題，均無解於被告所應負之過失責任，故被告前開所辯
    ，不足採信。
二、按汽車行駛時，駕駛人應注意車前狀況，並隨時採取必要之
    安全措施；道路交通安全規則第94條第3 項定有明文。而依
    前揭道路交通事故調查報告表所載，肇事當時之天氣晴朗，
    路面無缺陷及障礙物，視距良好，且又無不能注意之情形，
    乃竟疏於注意，猶貿然通過，而致本件肇事，自有過失，雖
    被害人鄭乙○○騎乘機車，疏未注意車前狀況，同為本件車
    禍發生之原因，但被告之過失行為與之並存，而為危害發生
    之原因，仍應負過失責任。又被害人鄭乙○○確因本件車禍
    受傷，已如前所述，被告之過失行為與被害人之受傷結果間
    有相當因果關係。本件罪證明確，被告過失犯行堪以認定。
三、核被告所為，係犯刑法第284條第1項之過失傷害罪。
四、原審予以論罪科刑，因非無見；然查肇事地點，係有行車管
    制號誌正常運作之交岔路口，此經警於道路交通事故調查報
    告載述明確，原判決認被告係行經無號誌之交岔路口肇事，
    與事實顯然不符，而有違誤，被告上訴執此指摘原判決不當
    ，非無理由。檢察官循告訴人之聲請，上訴意旨以被告係酒
    後騎車，是否另涉有刑法第185 條之3 之公共危險刑責，原
    判決隻字未提，遽予從輕科處，顯有疏誤，而有未當云云；
    但查被告肇事後，經警以呼氣測試其酒精濃度，僅有0.05mg
    /ml ，被判定為合格，有酒精測定紀錄表在卷可考，是被告
    縱有喝酒，並未達到不能安全駕駛之程度，自無成立刑法第
    185 條公共危險罪之餘地，且被告行經之路口並非無號誌之
    交岔路口，已如前述，則其過失情形而顯輕微，檢察官之上
    訴非有理由，惟原判決既有可議，即屬無可維持，應由本院
    將原判決撤銷，審酌被告之過失程度、被害人所受傷勢、肇
    事後被告未與被害人達成民事和解，惟被告犯後已坦承犯行
    ，且本件車禍之發生，被害人鄭乙○○亦與有過失等一切情
    狀，爰仍如原判決科處拘役50日，並諭知易科罰金之折算標
    準。
據上論斷，應依刑事訴訟法第369 條第1 項前段、第364 條、第
299 條第1 項前段、刑法第284 條第1 項、第41條第1 項前段，
罰金罰鍰提高標準條例第1 條前段、第2條，判決如主文。
本案經檢察官陳宗吟到庭執行職務。
中    華    民    國    95    年    6     月    6     日
                  刑事第四庭    審判長法  官  蕭權閔
                                      法  官  林水城
                                      法  官  陳吉雄
以上正本證明與原本無異。
本判決不得上訴。
中    華    民    國    95    年    6     月    7     日
                                      書記官  梁美姿
附錄本判決論罪科刑法條：
刑法第284條第1項：
(過失傷害罪)
因過失傷害人者，處6 月以下有期徒刑、拘役或500 元以下罰金
，致重傷者，處1年以下有期徒刑、拘役或500元以下罰金。
                                                      k


司法院資訊處製作；財團法人民間司法改革基金會備份。
